臺灣高等法院刑事裁定
109年度聲字第2938號
聲  請  人  臺灣高等檢察署檢察官
受  刑  人  林有德



上列聲請人因受刑人數罪併罰有二裁判以上，聲請定其應執行之
刑（聲請案號：臺灣高等檢察署109年度執聲字第1316號），本
院裁定如下：
    主  文
林有德犯如附表所示各罪所處之刑，應執行有期徒刑捌年陸月。
    理  由
一、聲請意旨略以：受刑人林有德（下稱受刑人）因殺人未遂及
    違反槍砲彈藥刀械管制條例等數罪，先後經判決確定如附表
    ，應依刑法第53條及第51條第5款之規定，定其應執行之刑
    ，爰依刑事訴訟法第477條第1項之規定聲請定應執行之刑等
    語。
二、裁判確定前犯數罪者，併合處罰之。但有下列情形之一者，
    不在此限：得易科罰金之罪與不得易科罰金之罪。得易科
    罰金之罪與不得易服社會勞動之罪。得易服社會勞動之罪
    與不得易科罰金之罪。得易服社會勞動之罪與不得易服社
    會勞動之罪。前項但書情形，受刑人請求檢察官聲請定應執
    行刑者，依第51條規定定之，刑法第50條定有明文。數罪併
    罰，分別宣告多數有期徒刑者，於各刑中之最長期以上，各
    刑合併刑期以下，定其刑期，但不得逾30年，刑法51條第5
    款定有明文。法律上屬於自由裁量之事項，有其外部性界限
    及內部性界限，並非概無拘束。依據法律之具體規定，法院
    應在其範圍選擇為適當之裁判者，為外部性界限；而法院為
    裁判時，應考量所適用之法規之目的及法律秩序之理念所在
    者，為內部性界限。法院為裁判時，二者均不得有所逾越。
    在數罪併罰，有2裁判以上，定其應執行之刑之案件，法院
    所為刑之酌定，固屬自由裁量之事項，然仍應受前揭外部性
    界限及內部性界限之拘束；刑法第51條第5款規定係採限制
    加重主義，就俱發各罪中，以最重之宣告刑為基礎，由法院
    參酌他罪之宣告刑，裁量加重定之，上揭不得逾法定之30年
    最高限制，即法理上所稱之外部性界限（最高法院108年度
    台抗字第384號、106年度台抗字第21號裁定、106年度台上
    字第2374號判決意旨參照）。就內部性界限而言，法律上屬
    於自由裁量之事項，雖非概無法律性之拘束，以法院就宣告
    刑自由裁量權之行使而言，應受比例原則、公平正義原則之
    規範，並謹守法律秩序之理念，體察法律之規範目的，使其
    結果實質正當，俾與立法本旨相契合，亦即合於裁量之內部
    性界限（最高法院108年度台抗字第402號、105年度台抗字
    第267號裁定、106年度台上字第2374號判決意旨參照）。刑
    事訴訟法第370條第2項、第3項，已針對第二審上訴案件之
    定應執行之刑，明定有不利益變更禁止原則之適用；而分屬
    不同案件之數罪併罰有應更定執行刑之情形，倘一裁判宣告
    數罪之刑，曾經定其執行刑，再與其他裁判宣告之刑定其執
    行刑時，為保護被告權益，在法理上應同受此原則之拘束。
    亦即，另定之執行刑，其裁量所定之刑期，不得較重於前定
    之執行刑加計後裁判宣告之刑之總和。是以，刑法第50條規
    定，裁判確定前犯數罪者，併合處罰之目的在使被告（或受
    刑人）得依同法第51條各款規定，享有併合處罰、限制加重
    刑罰之恤刑利益。而裁判確定前犯數罪符合併合處罰之案件
    ，有二以上之裁判，應依刑法第51條第5款至第7款定應執行
    之刑者，最後事實審法院檢察署檢察官應依刑事訴訟法第47
    7條第1項規定，聲請該法院裁定之，乃檢察官為被告之利益
    而為聲請，法院於定應執行之刑時自不得諭知較重於原裁判
    合併刑期之總和，否則即有違數罪併罰禁止不利於被告（或
    受刑人）之恤刑立法目的（最高法院104年度台抗字第554號
    裁定意旨參照）。
三、經查：
（一）受刑人前因犯殺人未遂等案件，經本院判決如附表所示之
      刑，並已確定在案，經核合於數罪併罰有二裁判以上，定
      應執行之刑之要件，有各該刑事判決、裁定及本院被告前
      案紀錄表等件在卷可參，而本院為上開案件犯罪事實最後
      判決之法院，依前開規定，自應依刑法第51條規定定其應
      執行之刑。又受刑人所犯如附表編號9、10所示得易科罰
      金之罪與附表編號1至8所示不得易科罰金之罪，雖屬刑法
      第50條第1項但書規定之情形，本不得併合處罰，惟受刑
      人前已請求檢察官聲請定其應執行刑，有臺灣新竹地方檢
      察署受刑人林有德定執行刑或易科罰金意願回覆表在卷可
      按（見本院卷第6頁），本件聲請合於刑法第50條第2項規
      定之要件。
（二）又受刑人所犯如附表所示之罪，各刑中之最長期為5年4月
      ，各刑合併之刑期為16年2月，此為量刑自由裁量權之外
      部性界限。另受刑人所犯如附表編號1至8所示之罪，業經
      本院以109年度上訴字第266號判決定不得易科罰金有期徒
      刑部分應執行有期徒刑8年確定，所犯如附表編號9、10得
      易科罰金部分，亦經上開判決定應執行有期徒刑8月確定
      ，有前揭刑事判決書及本院被告前案紀錄表等件附卷可憑
      。基於前述不利益變更禁止原則之法理，本院定之執行刑
      ，其裁量所定之刑期，不得較重於前開所定執行刑加計裁
      判宣告之刑之總和8年8月。
（三）茲據檢察官聲請就上開案件定其應執行之刑，本院審核認
      聲請為有理由，以受刑人責任為基礎，在外部性及內部性
      界限範圍內，適用不利益變更禁止原則，並審酌犯罪時間
      分別於107年10月、11月、及108年2月間所犯，所犯之罪
      之犯罪性質，即所犯分別為殺人未遂、重傷害、違反槍砲
      彈藥刀械管制條例、竊盜、妨害自由、傷害等罪，犯罪時
      間雖接近，但所侵害生命、身體健康、行動、意識自由及
      財產法益等各不同，並參酌受刑人在先前定應執行刑已有
      之刑罰減輕幅度，與刑罰邊際效應，受刑人復歸社會之可
      能性等一切情狀，定其應執行之刑，以符合罪刑相當之原
      則。至於受刑人所犯如附表編號9、10所示之罪雖得易科
      罰金，但因與如附表編號1至8所示不得易科罰金之罪併合
      處罰之結果，本院於定其應執行刑時，不得諭知易科罰金
      ，自無庸為易科罰金折算標準之記載。
四、依刑事訴訟法第477條第1項，刑法第50條第1項前段、第53
    條、第51條第5款，裁定如主文。 　　
中　　華　　民　　國　　109 　年　　7 　　月　　28　　日
                  刑事第一庭審判長  法  官  周政達
                                    法  官  曾德水
                                    法  官　程克琳　 
以上正本證明與原本無異。
如不服本裁定，應於收受送達後5日內向本院提出抗告狀。
                                    書記官  劉靜慧
中　　華　　民　　國　　109 　年　　7 　　月　　30　　日